臺灣高等法院刑事判決　　　　　　　　95年度上訴字第4700號
上　訴　人
即　被　告　甲○○
　　　　　　　　　　（現押於臺灣台北看守所）
選任辯護人　邱奕澄律師
上列上訴人因毒品危害防制條例等案件，不服臺灣桃園地方法院
95年度訴字第628號，中華民國95年11月6日第一審判決（起訴案
號：臺灣桃園地方法院檢察署94年度偵字第11945號、94年度偵
緝字第1088號、94年度偵字第20470號），提起上訴，本院判決
如下：
    主  文
原判決關於共同販賣第三級毒品、共同連續行使偽造私文書部分
暨定執行均撤銷。
甲○○共同販賣第三級毒品，處有期徒刑陸年，扣案如附表一所
示之物均沒收之；又共同連續行使偽造私文書，足以生損害於公
眾及他人，累犯，處有期徒刑貳年，如附表二所示之物及署押均
沒收之。應執行有期徒刑柒年捌月，扣案如附表一所示之物及如
附表二所示之物及署押均沒收之。
    事  實
一、甲○○前有過失傷害、違反建築法等前科，又曾於民國九十
    年十一月二十八日因違反電子遊戲場業管理條例案件，經臺
    灣桃園地方法院判處有期徒刑五月確定，又曾於九十二年十
    二月五日因偽造文書案件，經台灣南投地方法院判處有期徒
    刑六月確定，上開二案業於九十三年四月二十九日易科罰金
    執行完畢。詎猶不知悔改，其與丁○○均明知「愷他命」（
    Ketamine）係業經公告列為毒品危害防制條例第二條第二項
    第三款之第三級毒品，不得持有、販賣、運輸，竟共同意圖
    營利，基於販賣第三級毒品愷他命之犯意聯絡，甲○○於九
    十三年三月間打電話聯絡丁○○表示，伊準備販入第三級毒
    品愷他命出售，問丁○○有無認識買主，並表示等愷他命進
    貨後，才叫丁○○過去取貨找買主等語，丁○○聽聞後隨即
    打電話與在臺中地區真實姓名年籍不詳之成年女子「戊○○
    」聯絡，「戊○○」向丁○○表示要先提供貨色給顧客參考
    ，並表示願以每公斤愷他命約新台幣（下同）五、六十萬元
    之價格購買，嗣甲○○於九十三年三月三十日晚上自大陸返
    台，並於三月三十一日（起訴書誤載為九十三年四月一日）
    晚上，因意圖營利向不詳姓名者販入第三級毒品愷他命而聯
    絡丁○○前來拿取第三級毒品愷他命，丁○○遂於同日（即
    三月三十一日）晚十一時許前往甲○○位於桃園縣桃園市○○○街一五八巷三號三樓之租屋處拿取，甲○○乃當場交付
    第三級毒品愷他命一公斤予丁○○，並表示擬以六十萬元之
    價格出售等語，丁○○取得上開愷他命後，依照「戊○○」
    之前電話之指示將之分裝一小包以提供買主參考，嗣擬持樣
    品前往台中市交付「戊○○」驗貨之前，於九十三年四月三
    日晚上十八時許，在桃園縣中壢市○○○路三二一號六樓，
    遭警查獲其係通緝犯而逮捕之，逮捕時並附帶搜索而搜得查
    扣如附表一所示上開甲○○交付之第三級毒品愷他命一大包
    及一小包（毛重合計約一公斤，另該愷他命均有外包裝塑膠
    袋各一個加以包裹，該外包裝二個，係防止毒品裸露、潮濕
    ，便於攜帶之用），而知悉上情（共犯丁○○因本件共同販
    賣第三級毒品之犯行，經臺灣桃園地方法院九十三年度訴字
    第一二七四號判決判處有期徒刑五年二月，上訴本院後撤回
    上訴而告確定）。另甲○○於九十三年三月三十一日晚上十
    一時許交付上開第三級毒品愷他命一公斤予丁○○之後，隨
    即外出，在不詳地點吃燒酒雞時，在食用過程中，不慎燙傷
    ，隨即於翌日（即四月一日）凌晨零時十一分趕至桃園敏盛
    綜合醫院急診，同一時間，即四月一日凌晨一時五十五分，
    甲○○之住處即桃園市○○○街一五八巷三號三樓亦為桃園
    縣警察局桃園分局埔子派出所員警前往搜索而查獲在場之丙○○及乙○○，並扣得丙○○非法製造之第三級毒品愷他命
    成品毛重九千一百六十公克、愷他命毒品半成品毛重二萬零
    六百一十公克、液態半成品四點四公斤、葡萄糖四包、分裝
    袋一百二十四個、電子磅秤等製造材料乙批等物（丙○○經
    臺灣桃園地方法院檢察署檢察官於九十三年八月二十六日以
    丙○○單獨犯製造第三級毒品罪嫌提起公訴，九十三年偵字
    第五三二六號起訴書），甲○○在四月一日凌晨一時三十分
    許，在醫院知悉此事，竟於同日凌晨二時十五分許，自行離
    院不假他去，不知去向。
二、甲○○於九十四年七月二日出境至大陸後，得知因案遭台灣
    桃園地方法院檢察署發布通緝（檢察官因偵辦丁○○案件，
    知悉甲○○涉案而於九十三年八月三十一日分案偵辦，因傳
    拘甲○○無著而發布通緝）竟為隱匿其身分返回台灣，先於
    九十四年十月間某日利用漁船從大陸地區偷渡入境，為能順
    利往返台灣與大陸兩地，旋於九十四年十月上旬（起訴書誤
    載為八月間）透過跳蚤雜誌上刊登之「萬事解決」廣告，在
    台北縣三重市○○○○道下之某跳蚤市場，委託某不詳姓名
    年籍綽號「葉先生」之成年男子，約定以二十二萬元之代價
    ，辦理「郭文通」名義之「國民身分證」及中華民國護照等
    事宜，甲○○與該成年男子共同基於使公務員登載不實、偽
    造私文書、偽造署押之概括犯意聯絡，由甲○○交付其本人
    之照片五張予「葉先生」，「葉先生」先於不詳時間、地點
    偽造「郭文通」印章一枚，足以生損害於「郭文通」，繼於
    九十四年十月六日冒用「郭文通」之名義，偽造私文書即「
    委託書」（偽造「郭文通」簽名一枚、印文二枚）及「國民
    身分證申請書」（偽造「郭文通」印文一枚）方式，利用不
    知情之陳錦津，向台南縣善化鎮戶政事務所申請換領「郭文
    通」名義之「國民身分證」而行使該偽造私文書即「委託書
    」及「國民身分證申請書」，使該戶政機關不知情之公務員
    陷於錯誤，據以填發「郭文通」名義之「國民身分證」時，
    將甲○○之照片登載於其職務上所掌之「國民身分證」上，
    均足以生損害於「郭文通」及戶政機關資料管理之正確性，
    嗣後再由「葉先生」利用不知情之僑鵬旅行社人員，冒用「
    郭文通」之名義及黏貼上開申請之「郭文通」名義之「國民
    身分證」影本，偽造填寫「中華民國普通護照申請書」（偽
    造「郭文通」簽名一枚），將甲○○照片貼於「中華民國普
    通護照申請書」上，同時偽簽「郭文通」之簽名一枚，於九
    十四年十月十八日冒用「郭文通」之名義向外交部領事事務
    局申請「郭文通」名義之中華民國護照，而行使該偽造私文
    書即申請書及行使該「使公務員登載不實之文書」，使該外
    交部領事事務局不知情之承辦公務人員依「郭文通」之身分
    資料以電腦繕打登錄，再經掃瞄甲○○提供與該名男子之照
    片後，列印於護照資料標籤頁上黏貼於護照，而於九十四年
    十月十八日核發申請人為「郭文通」相片為「甲○○」之中
    華民國護照（護照號碼：000000000號，屬使公務
    員登載不實之文書），甲○○取得上開護照後，在護照持照
    人簽名欄上偽造「郭文通」署押以表彰該簽名者為該護照之
    持有人，且具有中華民國之國籍之私文書，均足以生損害於
    「郭文通」本人及外交部對於護照管理之正確性。嗣甲○○
    於九十四年十一月二十六日持上開使公務員登載不實之「郭
    文通」名義之「中華民國護照」一本及「國民身分證」影本
    一張，欲搭乘復興航空公司ＧＥ三五一號班機出境前往大陸
    地區時，於當日上午八時三十分許，在中正國際機場第一航
    廈出境查驗檯遭警查獲，並當場扣得以「郭文通」名義申請
    之「中華民國護照」一本及「國民身分證」影本一張，而知
    悉上情。
三、案經台灣桃園地方法院檢察署檢察官於偵辦丁○○違反毒品
    危害防制條例案件自動檢舉暨警政署航空警察局移請台灣桃
    園地方法院檢察署檢察官偵查後起訴。
    理  由
壹、程序方面：
一、就共同連續行使偽造私文書部分，被告甲○○之警詢自白、
    偵訊自白筆錄均得作為證據
    按被告之自白，非出於強暴、脅迫、利誘、詐欺、疲勞訊問
    、違法羈押或其他不正之方法，且與事實相符者，得為證據
    ，刑事訴訟法第一百五十六條第一項定有明文。經查：本件
    被告甲○○之警詢筆錄及偵訊筆錄，就被告與「葉先生」偽
    以「郭文通」之名義申請「中華民國護照」及「國民身分證
    」部分，被告既未抗辯其於警詢、檢察官偵訊中之自白非出
    於任意性，且查並無不法取供之情形，應認該審判外之自白
    具有任意性，與事實相符，自得作為證據。
二、共犯丁○○之警詢筆錄、偵訊筆錄
    按：民國九十二年一月十四日修正通過，同年二月六日公布
    ，同年九月一日施行之刑事訴訟法第一百五十九條第一項規
    定：「被告以外之人於審判外之言詞或書面陳述，除法律有
    規定者外，不得作為證據」，故以被告以外之人（包括共同
    被告、共犯、被害人等）於審判外之陳述作為證據時，必須
    符合法律所規定之例外情形，始具有證據能力。最高法院九
    十六年度台上字第一八三一號判決採同一見解。經查：
  (一)、丁○○於警詢時就有關「本案被告甲○○共同販賣第三級
      毒品愷他命犯罪事實」之陳述，無證據能力
      本件檢察官起訴書認定「丁○○與被告甲○○涉有共同販
      賣第三級毒品罪嫌」，丁○○係本案被告甲○○以外之人
      ，其於警詢時之下列陳述，為本案被告甲○○以外之人於
      本案審判外之陳述，經查並無符合法律所規定之例外情形
      （即同法第一百五十九條之二至之五），依上開說明，自
      不得作為證據。
  １、丁○○於九十三年四月四日在桃園縣政府警察局楊梅分局
      埔頂派出所經警詢問時陳稱：「警方所查獲的Ｋ他命乙袋
      （毛重壹ｋｇ）是綽號『龍泉』的男子在九十三年四月一
      日晚上二十三時打電話給我，叫我至桃園市○○○街一處
      公寓三樓，『龍泉』就把該Ｋ他命拿給我找買主，並以新
      台幣陸拾萬元賣出」等語（九十三年度偵字第五三三一號
      偵查卷第五頁）。
  ２、丁○○於九十三年七月十六日在桃園機動查緝隊隊部經警
      詢問時陳稱：「四月初，由甲○○交給我的一公斤Ｋ他命
      ，他要我幫忙詢問Ｋ他命市場價位及有無買家需求，他交
      給我的一公斤Ｋ他命，是他幫公司製造多餘出來的數量，
      所以寄放在我這裡。」等語（九十三年度偵字第五三三一
      號偵查卷第八九之一頁反面）。
  (二)、丁○○於偵查中向檢察官陳稱「本案被告甲○○共同販賣
      第三級毒品愷他命犯罪事實」之陳述，有證據能力
      按「刑事訴訟法第一百五十九條之一第二項所定得為證據
      之被告以外之人於偵查中向檢察官所為之陳述，包括共同
      被告非以證人身分於偵查中向檢察官所為之陳述，係有關
      證據能力之規定，無關乎證據之證明力。故共同被告在被
      告本人之案件調查中，如已轉換為證人，依法具結陳述，
      並賦予被告對該共同被告所為之陳述為詰問之機會者，該
      以共同被告身分所為之陳述，法院即非不得與其以證人身
      分所為之陳述，綜合該被告以外之人全部供述證據，斟酌
      案內其他調查之證據資料，本於經驗法則及論理法則，作
      合理之比較而為取捨、判斷，此乃實質證據價值之自由判
      斷問題；非謂於被告本人案件中，僅能採取共同被告以證
      人身分所為之陳述作為判斷之依據，該非以證人身分之共
      同被告所為之陳述，即為無證據能力之證據，而應予排除
      不用。」最高法院九十六年度台上字第一六七七號判決採
      同一見解。經查共犯丁○○於為警查獲之初，偵查中既係
      以「被告身分」接受檢察官訊問而為陳述，自無應適用證
      人「具結」陳述規定之可言。其嗣後於原審及本院審理，
      就被告甲○○之本案為調查時，已踐行人證之調查證據程
      序，具結陳述，並於審判中接受被告及其辯護人等之交互
      詰問，有各該筆錄在卷可稽，丁○○於其本身案件偵查中
      就有關「本案被告甲○○共同販賣第三級毒品愷他命犯罪
      事實」之陳述，經查並無顯不可信之情況，依刑事訴訟法
      第一百五十九條之一第二項之規定，自得作為證據。
  (三)、按：共同被告對於其他共同被告之案件而言，為被告以外
      之第三人，本質上屬於證人，為確保對於證人之詰問權，
      應使共同被告立於證人之地位而為具結陳述，並接受被告
      之詰問，其陳述始得作為認定被告犯罪事實之判斷依據，
      此觀司法院釋字第五八二號解釋意旨自明。刑事訴訟法於
      九十二年二月六日經總統公布增訂第二百八十七條之二規
      定：「法院就被告本人之案件調查共同被告時，該共同被
      告準用有關人證之規定。」並於同年九月一日施行。又證
      人、鑑定人依法應具結而未具結者，其證言或鑑定意見，
      不得作為證據，刑事訴訟法第一百五十八條之三定有明文
      。而同法第一百五十九條之一第二項雖規定，被告以外之
      人於偵查中向檢察官所為之陳述，除顯有不可信之情況者
      外，得為證據。惟該被告以外之人（含共同被告、共犯、
      被害人、證人等），於偵查中向檢察官所為之陳述，性質
      上仍屬傳聞證據（即審判外之陳述），然因檢察官依法有
      訊問被告、證人及鑑定人之權，證人、鑑定人且須「具結
      」，而檢察官向被告以外之人所取得之陳述，原則上均能
      遵守法律規定，不致違法取供，其可信性極高，為兼顧理
      論與實務，因而規定除顯有不可信之情況者外，得為證據
      （參考刑事訴訟法第一百五十九條之一立法理由）。但被
      告以外之人於偵查中向檢察官所為之陳述，仍應依法具結
      ，始有證據能力，最高法院九十四年度台上字第一六四四
      號判決採同一見解。證人丁○○於「九十五年一月二十四
      日」、「九十五年三月二十六日」先後經台灣桃園地方法
      院檢察署檢察官訊問後，認有具結之必要，將丁○○改列
      證人身分，告以具結之意義及偽證罪之處罰後，命證人丁○○具結後陳述，有上述偵查訊問筆錄及結文附卷可稽（
      見九十四年度偵字第二Ｏ四七Ｏ號偵查卷第八四頁至第八
      五頁），證人丁○○於原審及本院審理時，復未表示有受
      強暴、脅迫等非基於自由意志陳述之情形，則依上開說明
      ，證人丁○○於「九十五年一月二十四日」、「九十五年
      三月二十六日」先後在偵查中向檢察官所為之陳述，經查
      無刑事訴訟法第一百五十九條之一第二項所定「有顯不可
      信之情況」，依法自有其證據能力。
三、證人乙○○、戚祈郅二人之警詢筆錄、偵訊筆錄
  (一)、乙○○、戚祈郅二人於警詢時就有關「本案被告甲○○犯
      罪事實」之陳述，無證據能力
  １、乙○○係本案被告甲○○以外之人，是以其於警詢時之陳
      稱：「我當日係到桃園市○○○街一百五十八巷三號三樓
      找友人『龍泉』，而『龍泉』剛好外出不在，戚祈郅開門
      讓我進去，當時另有三名男子在內，他們在討論如何製作
      Ｋ他命，但詳細內容我並不知情云云（九十三年度偵字第
      五三二六號偵查卷第十五至十七頁），為本案被告甲○○
      以外之人於本案審判外之陳述，經查並無符合法律所規定
      之例外情形（即同法第一百五十九條之二至之五），依上
      開說明，自不得作為證據。
  ２、戚祈郅係本案被告甲○○以外之人，是以其於警詢時陳稱
      ：「員警於九十三年四月一日在桃園縣桃園市○○○街一
      百五十八巷三號三樓所查獲之Ｋ他命半成品、器具係我所
      有，該屋係『龍泉』所承租，承租之目的係為了製作Ｋ他
      命，目前仍在試作階段，『龍泉』並不知道我在製作Ｋ他
      命」云云（九十三年度偵字第五三二六號偵查卷第八至十
      二頁）及「自白書」中有關本案被告甲○○犯罪事實之陳
      述部分（同一偵查卷第七十四至八十頁），均為本案被告
      甲○○以外之人於審判外之陳述，經查並無符合法律所規
      定之例外情形（即同法第一百五十九條之二至之五），依
      上開說明，自不得作為證據。
  (二)、乙○○、戚祈郅二人於偵查中向檢察官所為有關「本案被
      告甲○○犯罪事實」之陳述，有證據能力
  １、按：「刑事訴訟法第一百五十九條之一第一項、第二項所
      稱得為證據之被告以外之人於審判外向法官所為之陳述，
      以及於偵查中向檢察官所為之陳述，屬傳聞證據排除之例
      外，如法院於審判中已傳喚該陳述人到庭依法具結，使被
      告或其辯護人有行使反對詰問權之機會，該審判外向法官
      所為陳述及偵查中向檢察官所為陳述，仍非不得作為認定
      犯罪事實之判斷依據。」最高法院九十五年度台上字第五
      三一三號判決採同一見解。另按「被告以外之人於審判外
      向法官所為之陳述，得為證據。又被告以外之人於偵查中
      向檢察官所為之陳述，除顯有不可信之情況者外，得為證
      據，刑事訴訟法第一百五十九條之一第一項、第二項定有
      明文。按諸九十二年二月六日修正公布之刑事訴訟法，為
      保障被告之反對詰問權，酌採英美法之傳聞法則。被告以
      外之人於審判外向法官所為之陳述及於偵查中向檢察官所
      為之陳述，性質上均屬傳聞證據，依傳聞法則，原均無證
      據能力。且被告之反對詰問權，又屬憲法第八條第一項規
      定「非由法院依法定程序不得審問處罰」之正當法律程序
      所保障之基本人權及第十六條所保障之基本訴訟權，不容
      任意剝奪。故上開所稱得為證據之被告以外之人於審判外
      向法官所為之陳述及偵查中向檢察官所為之陳述，當係指
      經被告或其辯護人行使或得以行使反對詰問權者而言。因
      此，上述所謂被告以外之人，如予被告或其辯護人行使反
      對詰問權之機會，或該陳述人有因死亡、或身心障礙致記
      憶喪失或無法陳述、或『滯留國外或所在不明而無法傳喚
      』或傳喚不到、或到庭後無正當理由拒絕陳述之情形者，
      其於審判外向法官所為之陳述，以及於偵查中向檢察官所
      為之陳述，除顯有不可信之情況者外，自得為證據。」最
      高法院九十五年度台上字第二五一五號判決採同一見解。
  ２、經查：乙○○、戚祈郅二人於九十三年四月一日凌晨一時
      五十五分許，在桃園市○○○街一五八巷三號三樓被警查
      獲之初，偵查中既係以「被告身分」接受檢察官訊問而為
      下列陳述（九十三年度偵字第五三二六號偵查卷第五十八
      至六十頁；第九十六至九十七頁），均為本案被告甲○○
      以外之人於審判外之陳述，自無應適用證人具結陳述規定
      之可言。乙○○嗣後於本院審理，就被告甲○○之本案為
      調查時，已踐行人證之調查證據程序，具結陳述，並於審
      判中接受被告甲○○及其辯護人等之交互詰問，有各該筆
      錄可稽，乙○○於其本身案件偵查中就有關「本案被告甲○○犯罪事實」之陳述，經查並無顯不可信之情況，自得
      作為證據。至於戚祈郅嗣因逃亡致被通緝而無從傳喚到庭
      ，依刑事訴訟法第一百五十九條之一第二項之規定及前開
      說明，亦得作為證據。
    (1)乙○○於九十三年四月一日於偵查中向檢察官所為之陳述
      ：「我在九十三年四月一日至桃園市○○○街一五八號三
      樓之三找甲○○時被查獲，係甲○○叫我將槍枝帶過去」
      等語（見原審卷(二)第二五頁）。
    (2)戚祈郅於九十三年四月一日於偵查中雖向檢察官陳述：「
      該處係我請『龍泉』幫我租的，我先在大陸將葡萄糖、麻
      醉劑濃縮成一塊，再從大陸帶回台灣，回台灣後再加農業
      酒精、水及葡萄糖等物品，欲製造成Ｋ他命之成品」云云
      （第五三二之八偵查卷第六十頁），惟戚祈郅嗣於九十三
      年六月十日於偵查中向檢察官改稱：「四月一日查扣的東
      西是甲○○所有，九十三年三月三十日我原本要回台灣辦
      理大陸太太及小孩回台事宜，我在澳門機場遇到甲○○，
      他說『很久不見，他有車子，他說要先帶我回去他家，隔
      天再載我回家，後來甲○○有事先出去一下，警員後來進
      屋搜索時，即查扣到毒品，因甲○○打電話叫我要承認，
      要不然要對我家人不利，我在警詢中才承認」等語（第五
      三二六偵查卷第九六至九七頁；另見原審卷(二)第二六頁至
      第二九頁）。
  (三)、按：「被告以外之人（含共同被告、共犯、被害人、證人
      等）於法官面前所為之陳述，因其陳述係在法官面前為之
      ，故不問係其他刑事案件之準備程序、審判期日或民事事
      件或其他訴訟程序之陳述，均係在任意陳述之信用性已受
      確定保障之情況下所為，因此該等陳述應得作為證據（見
      刑事訴訟法第一百五十九條之一，立法理由二）。故刑事
      訴訟法第一百五十九條之一第一項規定：被告以外之人於
      審判外向法官所為之陳述，得為證據。依舉輕明重原則，
      被告以外之人於更審前向法官所為之陳述，自亦得為證據
      。」最高法院九十四年度台非字第八六號判決採同一見解
      。經查：證人戚祈郅於原審九十三年聲羈字第一九八號（
      聲請羈押）訊問時向法官所為之陳述：「我從九十三年三
      月三十日開始製作Ｋ他命，都是半成品，還沒有賣過，『
      龍泉』不是共犯」等語（見原審卷(二)第三十九頁至第四十
      一頁），及在原審九十三年度偵聲字第二Ｏ八號（延長羈
      押）訊問時向法官所為之陳述：「於九十三年四月一日在
      桃園市○○○街一五八巷三號三樓所扣得之Ｋ他命半成品
      及器具等物品，均係甲○○所有，但伊遭警察查獲時，甲○○叫我將案件扛起來，並且表示會照顧我家人，我一開
      始以為罪不重，所以我在警詢及偵查中才未說出甲○○涉
      案等語（見原審卷(二)第四三頁第四六頁），因戚祈郅業已
      逃亡致遭通緝（有通緝書附於臺灣桃園地方法院九十三年
      度訴字第一五一八號被告戚祈郅違反毒品危害防制條例案
      件第六十八頁可稽）而無法傳喚，揆諸前揭說明，證人戚
      祈郅上開於原審「聲請羈押」及「延長羈押」訊問中向法
      官所為之陳述，均得作為證據。
四、按「除前三條之情形外，下列文書亦得為證據：(一)除顯有不
    可信之情況外，公務員職務上製作之紀錄文書、證明文書。
    (二)除顯有不可信之情況外，從事業務之人於業務上或通常業
    務過程所須製作之紀錄文書、證明文書。(三)除前二款之情形
    外，其他於可信之特別情況下所製作之文書」，刑事訴訟法
    第一百五十九條之四定有明文。內政部警政署入出境管理局
    九十五年三月三十一日境信品字第Ｚ○○○○○○○○○Ｏ
    號函、外交部九十五年五月九日部授領一字第Ｚ○○○○○○○○○Ｏ號函、台南縣後備指揮部九十五年五月十九日崑
    信字第Ｚ○○○○○○○○○號函、台南縣善化鎮戶政事務
    所九十五年五月八日南縣善戶字第Ｚ○○○○○○○○○號
    函、行政院衛生署管制藥品管理局九十三年八月九日管檢字
    第Ｚ○○○○○○○○○號函、九十三年十二月二十日管檢
    字第Ｚ○○○○○○○○○號函、敏盛綜合醫院九十五年八
    月二日敏醫字第Ｚ○○○○○○○○○號函，性質上為公務
    員或從事業務之人於職務上所製作之紀錄、證明文書，屬刑
    事訴訟法第一百五十九條之四第一款、第二款為傳聞例外之
    文書，且依當時製作情形並無顯不可信之情況，依上開規定
    ，應有證據能力。
五、扣案之第三級毒品愷他命一大包、一小包，並非供述證據，
    無傳聞法則之適用，與本案具有關聯性，且上開物證經偵辦
    員警合法取得，具有證據能力。
貳、實體方面：
一、上揭犯罪事實二部分之事實，業據被告甲○○迭於警詢、偵
    查、原審及本院審理中坦承不諱，核與證人郭文通於偵查中
    所證述之情節大致相符，並有「旅客入出境記錄查詢」、「
    中華民國護照申請書」、「登機證」、「機票」、「入出境
    查詢結果」、「內政部警政署入出境管理局九十五年三月三
    十一日函文」、台南縣善化鎮戶政事務所九十五年五月八日
    南縣善戶字第Ｚ○○○○○○○○○號函」、「外交部九十
    五年五月七日部授領一字第Ｚ○○○○○○○○○Ｏ號函」
    、「台南縣後備指揮部九十五年五月十五日崑信字第Ｚ○○○○○○○○○號函」等件在卷可參，復有扣案之「郭文通
    之中華民國護照」一本、「台南縣後備司令部離營證件遺失
    證明書」正本一張及「郭文通國民身分證」影本一張可資佐
    證，足見被告此部分之自白核與事實相符，自得作為判斷之
    依據。
二、訊據被告甲○○對於犯罪事實一部分之事實，矢口否認有何
    共同販賣第三級毒品愷他命之犯行，並辯稱：伊的綽號叫「
    龍泉」，伊之所以認識丁○○，係因伊曾幫丁○○賣毛巾，
    導致丁○○損失三、四百萬元，丁○○因而對伊懷恨在心，
    伊並未將第三級毒品愷他命一公斤交由丁○○販賣，伊之前
    雖曾在桃園市○○○街住過，但伊僅住到二月，且於九十三
    年四月一日凌晨，伊曾因燙傷而就醫，丁○○於作證時並未
    證述有看見伊塗藥及裹紗布之情形，顯然丁○○證述於九十
    三年四月一日收到伊所交付之毒品之情，與事實不合；另伊
    兒子於九十三年四月一日已至大陸唸書，證人丁○○證述有
    在同德六街看見伊兒子，亦足證其證言不實云云。經查：
  (一)、共犯丁○○因本件共同販賣第三級毒品之犯行，經臺灣桃
      園地方法院九十三年度訴字第一二七四號判決判處有期徒
      刑五年二月，上訴（本院九十四年度上訴字第一七七五號
      案）後撤回上訴而告確定之事實，有臺灣桃園地方法院九
      十三年度訴字第一二七四號判決書在卷（原審卷第二十七
      至三十五頁）可稽，另九十三年四月一日凌晨一時五十五
      分，甲○○之住處即桃園市○○○街一五八巷三號三樓亦
      為桃園縣警察局桃園分局埔子派出所員警前往搜索而查獲
      在場之丙○○及乙○○，並扣得丙○○非法製造之第三級
      毒品愷他命成品毛重九千一百六十公克、愷他命毒品半成
      品毛重二萬零六百一十公克、液態半成品四點四公斤、葡
      萄糖四包、分裝袋一百二十四個、電子磅秤等製造材料乙
      批等物，丙○○嗣經臺灣桃園地方法院檢察署檢察官於九
      十三年八月二十六日以其單獨犯製造第三級毒品罪嫌提起
      公訴，有臺灣桃園地方法院檢察署九十三年偵字第五三二
      六號起訴書在卷（原審卷第二七一至二七二頁）可稽，合
      先敘明。
  (二)、按：證人保護法第十四條第一項規定「第二條所列刑事案
      件之被告或犯罪嫌疑人，於偵查中供述與該案案情有重要
      關係之待證事項或其他共犯之犯罪事證，因而使檢察官得
      以追訴該案之其他共犯者，以經檢察官事先同意者為限，
      就其因供述所涉之犯罪，減輕或免除其刑。」固係為鼓勵
      刑事案件之被告或犯罪嫌疑人，使其勇於出面檢舉作證，
      以利犯罪之易於或擴大偵查，得以追訴該案之其他共犯，
      乃設有「就其因供述所涉之犯罪，減輕或免除其刑」之寬
      典。從而適用上開規定之刑事案件之被告或犯罪嫌疑人，
      其供述之憑信性本不及於一般人；則為避免其有為偵查機
      關誘導，或為圖邀輕典而為不實供述之可能，以擔保其所
      為不利於其他共同被告（共犯）之供述（即供出該案之其
      他共犯事證之陳述）之真實性，自應有足以令人確信其供
      述為真實之補強證據，俾貫徹刑事訴訟無罪推定及嚴格證
      明之基本原則。而茲所謂補強證據，指其他有關證明該被
      告或犯罪嫌疑人關於「其他共犯之犯罪事證」之供述真實
      性之相關證據而言。至該被告或犯罪嫌疑人前後供述是否
      相符、有無重大矛盾、指述是否堅決以及態度是否肯定等
      情，僅足為判斷其供述是否具有瑕疵之參考，因仍屬自白
      或對己不利供述之範疇，尚不足作為其所述犯罪事實（其
      他共犯之犯罪事證）之補強證據；而其與所供出之其他共
      犯間之關係、彼此交往背景、有無重大恩怨糾葛等情，因
      與「其他共犯之犯罪事證」之有無，不具必然之關連性，
      亦不足藉以補強及擔保其自白為真實之證明力。最高法院
      九十五年度台上字第四八三號判決採同一見解。經查：本
      件檢察官於九十三年四月十三日偵查丁○○販賣第三級毒
      品愷他命案件時，曾諭知「依毒品危害防制條例及證人保
      護法第十四條規定，因此查獲上游，你可以享受法律之優
      惠，但證人保護法須事前經檢察官書面之同意」後，檢察
      官訊問丁○○：「毒品來源？」丁○○答：「『龍泉』拿
      的。」，問：「何時、何地拿給你的？」答：「他在同德
      六街門牌忘記了的一棟建物三樓拿給我的，隔天他們就被
      警察查獲。」問：「為何他要拿給你？」答：「因他在三
      月間曾告訴我他準備一批毒品，問我是否銷貨的管道。後
      來才在『三月底四月初』打電話叫我到他家，我到他家時
      才知道整間屋子都是毒品，他就拿了已分裝好的一公斤毒
      品請我幫他銷。」等語（見九十三年度偵字第五三三一號
      偵查卷第三十九頁正面及反面），由此可知，在檢察官諭
      知毒品危害防制條例及證人保護法第十四條之規定後，丁○○才供稱上游是「甲○○」之人，是以為避免丁○○有
      為偵查機關誘導，或為圖邀輕典而為不實供述之可能，以
      擔保其所為不利於甲○○之供述之真實性，自應有足以令
      人確信其供述為真實之補強證據，俾貫徹刑事訴訟無罪推
      定及嚴格證明之基本原則。而茲所謂補強證據，指其他有
      關證明丁○○關於「甲○○之犯罪事證」之供述真實性之
      相關證據而言。至該丁○○前後供述是否相符、有無重大
      矛盾、指述是否堅決以及態度是否肯定等情，僅足為判斷
      丁○○之供述是否具有瑕疵之參考，因仍屬丁○○之自白
      或對己不利供述之範疇，尚不足作為其所述甲○○犯罪事
      實之補強證據；而丁○○與所供出之甲○○間之關係、彼
      此交往背景、有無重大恩怨糾葛等情，因與「甲○○之犯
      罪事證」之有無，不具必然之關連性，亦不足藉以補強及
      擔保丁○○上開自白為真實之證明力，是以本件之關鍵，
      在於有何補強證據足以證明丁○○所述甲○○之犯罪事實
      即「甲○○於九十三年三月底或四月初，在桃園市○○○
      街一五八巷三號三樓交付丁○○第三級毒品愷他命一公斤
      」為真實。經查：
  １、關於交付毒品時間之爭議
      證人丁○○於警詢、偵查及原審審理中對於何時至同德六
      街拿欲販售之毒品愷他命，先後曾證述係「九十三年三月
      底某日或九十三年四月一日」云云，究竟被告甲○○係「
      何時」交付毒品，有待確定。經查：
    (1)、依被告甲○○「入出國日期證明書」（原審卷(一)第四十
        五頁）之記載，可知甲○○係於九十三年「三月三十日
        」從澳門搭澳門航空ＮＸ五一八晚上五點十分的班機返
        回台灣。
    (2)、證人丙○○於九十三年六月十日檢察官訊問時陳稱：「
        九十三年三月三十日，我在澳門機場碰到甲○○也要回
        台灣，甲○○邀請我到他家作客。九十三年三月三十日
        當天晚上我們一起泡茶聊天看租來的布袋戲錄影帶。當
        晚我在客廳沙發上睡覺。我們睡到第二天即九十三年三
        月三十一日下午四點多，有人來按門鈴，甲○○去開門
        的。甲○○叫我去買飯和飲料回來吃。我買回來後，看
        到甲○○從房間拿出來給他朋友看，接著他就請我出去
        逛一逛，再回來時就有很多包，我有問他是什麼東西，
        他叫我不要管，他朋友看到我回來就說『那今天說到這
        邊』。接著甲○○就送他出去。」等語（九十三年度偵
        字第五三二六號偵查卷第九十七頁），證明九十三年「
        三月三十一日晚上甲○○確實有朋友來訪」無誤。
    (3)、桃園縣政府警察局桃園分局於九十三年四月一日凌晨一
        時五十五分許，在桃園市○○○街一五八巷三號三樓因
        乙○○、戚祈郅二人同意搜索而查獲乙○○、戚祈郅二
        人之事實，有戚祈郅九十三年四月一日凌晨一時五十五
        分之「調查（談話）筆錄」及乙○○九十三年四月一日
        凌晨一時五十九分許之「調查（談話）筆錄」、搜索、
        扣押筆錄在卷（九十三年度偵字第五三二六號偵查卷第
        二十一至二十三頁）可佐，足證「桃園市○○○街一五
        八巷三號三樓為警查獲之時間」係「九十三年四月一日
        凌晨一時五十五分」。
    (4)、證人丁○○於九十三年四月十三日向檢察官陳稱：「他
        （指「龍泉」）在同德六街門牌忘記了的一棟建物三樓
        拿給我的，『隔天』他們就被警察查獲」等語（九十三
        年度字第五三三一號偵查卷第三十九頁），證明被告甲○○交付毒品予丁○○之時間是在「九十三年四月一日
        凌晨一時五十五分為警查之前一天即三月三十一日晚上
        」至明。
    (5)、證人丁○○於原審結證稱：「四月一日『晚上十一點』
        被告打電話給，我就直接到同德六街拿貨，拿了就走。
        」等語（原審卷(一)第一一一頁），足以證明是丁○○「
        晚上十一時許」前往同德六街拿毒品之事實。
    (6)、綜上各事證以觀，被告甲○○交付毒品予丁○○之時間
        應係在「九十三年四月一日凌晨一時五十五分為警查之
        前一天即三月三十一日晚上十一時許」而非「四月一日
        晚上十一時許」，應可認定，是以被告辯稱：伊於九十
        三年『四月一日』凌晨零時十一分因吃燒酒雞燙傷被送
        至桃園敏盛醫院，伊不可能於『四月一日』晚上十一時
        許交付毒品予丁○○云云，顯非事實，不足採信。
    (7)、況被告甲○○於九十三年四月一日凌晨零時十一分到敏
        盛綜合醫院急診後，在九十三年四月一日凌晨「二時十
        五分」許，未經醫生許可，不假離院，不知去向，嗣經
        「莊豐洲」之人於九十三年四月一日下午十三時去辦理
        出院手續之事實，有敏盛綜合醫院相關急診病歷在卷（
        原審卷(一)第一九五至二一一頁）可稽，被告甲○○若非
        有重要緊急原因，又何須於「凌晨二時十五分許」未經
        醫生許可不假出院？
  ２、被告甲○○交付毒品時之外在環境
    (1)、檢察官於九十三年四月十三日訊問時，共犯丁○○供稱
        ：「後來才在『三月底四月初』打電話叫我到他家，我
        到他家時才知道整間屋子都是毒品，他就拿了已分裝好
        的一公斤毒品請我幫他銷。」等語（見九十三年度偵字
        第五三三一號偵查卷第三十九頁正面及反面），共犯丁○○所稱：「我到他家時才知道整間屋子都是毒品」究
        竟是否屬實？
    (2)、證人丁○○於原審審理時結證稱：「九十三年四月一日
        晚上（註：如前所述，確實日期是「三月三十一日晚上
        ）被告打電話給我，我去桃園市○○○街某大樓之三樓
        拿毒品時，被告還有另外被查獲的二人都在那裡，在該
        處還有看見二大桶的Ｋ他命，被告將已經包好的Ｋ他命
        一包拿給我，我拿了Ｋ他命就走了」等語（原審卷(一)第
        一Ｏ八至第一Ｏ九頁），證人丁○○稱交付毒品的地點
        「在該處還有看見二桶的Ｋ他命」，究竟是否屬實？
    (3)、經查：桃園縣政府警察局桃園分局埔子派出所員警於九
        十三年四月一日凌晨一時五十五分，在桃園縣桃園市○○○街一五八巷三號三樓搜索時，當場扣得第三級毒品
        愷他命成品毛重九千一百六十公克、愷他命毒品半成品
        毛重二萬零六百一十公克、液態半成品愷他命四點四公
        斤、葡萄糖四包、分裝袋一百二十四個、電子磅秤等製
        造材料乙批之事實，有當時在場之丙○○、乙○○二人
        之同意搜索筆錄二份、桃園縣政府警察局桃園分局埔子
        派出所扣押物品目錄表、扣押物品收據、照片在卷（九
        十三年度偵字第五三二之八偵查卷第二十一頁至四十九
        頁），業經本院函調台灣桃園地方法院檢察署九十三年
        度偵字第五三二六號全卷查明屬實，足以證明確實「整
        間屋子都是毒品」、「有二包Ｋ他命」之事實，足徵共
        犯丁○○上開偵訊筆錄供稱「我到他家時才知道整間屋
        子都是毒品」、原審訊問筆錄供稱：「在該處還有看見
        二桶的Ｋ他命」均屬實在，自可採信。
  ３、就扣案物確實有一大包及一小包愷他命而觀
      證人即共犯丁○○於原審具結後證稱：「我進去時，就看
      到一包毒品，沒有看到分裝，我去時已經裝好」等語（原
      審卷(一)第一一九頁），證明共犯拿到時僅有一包毒品，而
      共犯丁○○另於原審供稱：「被查獲時的那一包Ｋ他命，
      裡面有一小包，我有告訴警察那是要拿給買方驗貨的」等
      語（原審卷(一)第一一九頁），經查：共犯丁○○於被警查
      獲時確實扣得「一大包」及「一小包」物品，經送行政院
      衛生署管制藥品管理局取樣檢驗結果，驗出確實含有「
      Ketamine即愷他命」成份，屬第三級毒品，有該局九十三
      年十二月十六日管檢字第Ｚ○○○○○○○○○號函（載
      明「送驗檢體一大包及一小包」）及管檢字第Ｏ九三ＯＯ
      Ｏ六七九號檢驗成績書各一份在卷（見原審卷(一)第一七七
      頁至第一八一頁）可參，並有扣案物品照片一張可證，此
      「一大包」與「一小包」之事實，足以證明證人丁○○所
      稱「為了拿給買方驗貨，才準備一小包」等語不虛，若無
      此事，證人丁○○為何要將拿到一大包毒品中分出一小包
      毒品？
  ４、就同德六街一五八巷三號三樓之承租而言
      被告甲○○辯稱：同德六街住處原本係伊住的房子，伊係
      住到九十三年二月，後來伊跟太太、小孩都在大陸，就將
      該處借予友人「阿奇」居住，其他什麼事情伊都不清楚，
      不知何人使用該屋云云，惟查：
    (1)、被告於九十三年三月三十日入境，至同年四月十日始又
        出境，此有內政部警政署入出境管理局九十五年三月三
        十一日境信品字第Ｚ○○○○○○○○○Ｏ號函附卷可
        稽（見原審卷(一)第四十四頁至第四十五頁），是被告辯
        稱此段時間其人在大陸等情，顯與事實不合，不足採信
        。
    (2)、上開「同德六街一五八巷三號三樓」確實係被告甲○○
        所承租，尚積欠租金之事實，有大樓欠繳租金明細表在
        卷（偵字第五三二六號偵查卷第一Ｏ五頁）可稽，是以
        被告辯稱：九十三年三、四月，伊業已搬離云云，顯不
        足採。
    (3)、按「被告以外之人於審判外之陳述，雖不得以之直接作
        為認定犯罪事實存否之證據，但非不得作為彈劾證據，
        用來爭執被告、證人或鑑定人陳述之證明力。」最高法
        院九十六年度台上字第一四九七號判決採同一見解。另
        按「證人於審判外之陳述，固得作為彈劾證據，然其作
        用僅在於減弱實質證據之證明力，仍不得作為認定犯罪
        事實之基礎。」最高法院九十六年度台上字第一三八三
        號判決亦採同一見解。經查：證人戚祈郅於九十三年四
        月一日於偵查中雖向檢察官陳述：「該處係我請『龍泉
        』幫我租的，我先在大陸將葡萄糖、麻醉劑濃縮成一塊
        ，再從大陸帶回台灣，回台灣後再加農業酒精、水及葡
        萄糖等物品，欲製造成Ｋ他命之成品」云云（第五三二
        六號偵查卷第六十頁）；「員警於九十三年四月一日在
        桃園縣桃園市○○○街一五八巷三號三樓所查獲之Ｋ他
        命半成品、器具係我所有，該屋係『龍泉』所承租，承
        租之目的係為了製作Ｋ他命，目前仍在試作階段，『龍
        泉』並不知道我在製作Ｋ他命」等語（參原審卷(二)第三
        頁至第十一頁），另證人戚祈郅於九十三年四月一日原
        審羈押審查庭（九十三年聲羈字第一九八號）中向法官
        所陳稱：「我從九十三年三月三十日開始製作Ｋ他命，
        都是半成品，還沒有賣過，『龍泉』不是共犯」等情（
        見原審卷(二)第三十九頁至第四十一頁），惟戚祈郅嗣於
        九十三年六月十日於偵查中向檢察官改稱：「四月一日
        查扣的東西是甲○○所有，九十三年三月三十日我原本
        要回台灣辦理大陸太太及小孩回台事宜，我在澳門機場
        遇到甲○○，他說『很久不見，他有車子，他說要先帶
        我回去他家，隔天再載我回家』。我在他家看布袋戲，
        看到睡著，後來有人來按電鈴，我去開門，之後甲○○
        就叫我先出去逛一逛。我逛完回去之後，甲○○說他要
        出去一下，等他出去之後有三個人來說要找甲○○，我
        就開門讓他們進來，過沒多久，警方就來問：『我是否
        房東』，我說『不是，這是我朋友家，我朋友出去了』
        ，警方從外面看進來看到沙發上有一包東西，問我是什
        麼東西，我說不清楚，警方問我可不可以開門讓他進來
        看，我說可以，接著就開門讓他們進來，而此時另外三
        人看警方來就跑掉了。我之所以之前承認扣案東西是我
        的，是因為甲○○打電話叫我要承認，說要不然要對我
        家人不利，所以我在警詢中才承認」等語（第五三二六
        偵查卷第九六至九七頁；另見原審卷(二)第二六頁至第二
        九頁），並有戚祈郅「於九十三年三月三十日入境」之
        「個人入出境端末查詢報表」在卷（第五三二六號偵查
        卷第一一二頁）可稽。另證人即為警查獲時在場之乙○○到本院具結後證稱：「我到在九十三年四月一日凌晨
        一時五十九分的同意搜索筆錄（偵查卷第二十二頁），
        我有同意搜索，所言均實在。我在九十三年四月一日上
        午九時十分的警詢筆錄（偵查卷第十五頁），所言內容
        均實在。九十三年四月一日凌晨一時五十九分警察搜索
        同德六街一五八巷三號三樓時，我有全程在場。我是在
        警方一時五十分許到達之前約五分鐘才到場。我到同德
        六街一五八巷三號三樓後，裡面除了戚祈郅之外，還有
        我不認識的三個人。他們三個人在屋內討論Ｋ他命要燒
        幾度吹乾幾度，我聽不大懂的，我知道戚祈郅在旁邊走
        動，也有與那三個人聊天，在聊什麼我不知道，那三個
        人有在吸Ｋ他命，戚祈郅也在旁邊看電視。警察來後，
        那三個人從後面陽台跳下去逃跑了。」等語（本院卷第
        一三一頁），假如戚祈郅確實有在「同德六街一五八巷
        三號三樓」租屋製造第三級毒品愷他命，為何戚祈郅沒
        有跟那三個人共同討論如何製造？假如戚祈郅是製造毒
        品的共犯，戚祈郅見到警方必逃之夭夭，豈會開門讓警
        方進來，束手就擒？此觀警方進入屋內之前本有「三個
        找甲○○的人」，見到警方進來就跑掉之事實，可見一
        斑，是以戚祈郅之前於九十三年四月一日於偵查中雖向
        檢察官陳述：「該處係我請『龍泉』幫我租的」云云、
        「『龍泉』並不知道我在製作Ｋ他命」云云，並非事實
        ，應以其於九十三年六月十日之供述比較可採。依戚祈
        郅之上開陳述，足以彈劾被告甲○○辯稱：「九十三年
        二月就已經搬離同德六街一五八巷三號三樓，不知何人
        使用該屋」云云，並不實在。假如被告甲○○業已不住
        「同德六街一五八巷三號三樓」，為何要帶戚祈郅回去
        住？
    (4)、證人乙○○到本院具結後證稱：「九十三年四月一日凌
        晨零時有到敏盛醫院去看甲○○，問甲○○傷得如何。
        之所以去看甲○○，是因為我老闆要我去拿槍，我背了
        一個包包要去裝槍。我是要找甲○○拿槍，因為甲○○
        在醫院，所以我到醫院去看他，他說槍放在同德六街，
        所以我才會到同德六街，但是我沒有鑰匙進不去，是戚
        祈郅開門讓我進去，沒有多久警察就進來，我進去的時
        候有找到我要的包包，包包內就有我要拿的槍。」等語
        （本院卷第一三一頁反面），核與戚祈郅於九十三年四
        月一日上午十時五十分許，在警詢中陳稱：「現場只有
        查獲我和乙○○二人，我與乙○○不認識，認識不到五
        分鐘，第一次見面，乙○○是我朋友『龍泉』的友人，
        所以才會在現場。乙○○於九十三年四月一日凌晨一時
        五十分許前來要找『龍泉』，是我開門讓他進入。」等
        語（參原審卷(二)第三頁至第十一頁）相符，而乙○○因
        當場被查獲非法持有手槍，而被臺灣桃園地方法院檢察
        署檢察官提起公訴（九十三年度偵字第五三二七號起訴
        書）並經臺灣桃園地方法院九十三年度訴字第一三六五
        號判決判處「未經許可，持有手槍，處有期徒刑伍年貳
        月，併科罰金新台幣陸萬元，罰金如易服勞役，以新台
        幣玖佰元即銀元參佰元折算壹日。扣案之制式玖厘米手
        槍壹支（槍枝管制編號0000000參陸捌號）及口
        徑九mm制式子彈肆顆均沒收。」，上訴後經本院以九十
        四年度台上字第一一八三號判決駁回上訴，上訴最高法
        院亦遭最高法院以九十四年度台上字第六九四八號判決
        駁回上訴確定之事實，亦有該案判決書三份附卷可佐，
        足以彈劾被告甲○○辯稱：伊並未住在「同德六街一五
        八巷三號三樓」云云，並不實在。
    (5)、被告甲○○於本院辯稱：乙○○根本沒有去醫院看我云
        云，惟查：證人戚祈郅於本院更結證稱：「我在警局時
        甲○○並沒有打電話給我。我在警局時電話就被收了，
        我在同德六街有接到甲○○的電話，有要我將電話給戚
        祈郅，他們在談什麼我不知道。」等語（本院卷第一三
        四頁反面），證人乙○○若沒有去醫院看甲○○再到「
        同德六街一五八巷三號三樓」，被告甲○○怎會打電話
        給乙○○，並請乙○○將電話轉給戚祈郅？足徵被告甲○○辯稱：乙○○根本沒有去醫院看伊云云，為不實在
        。
    (6)、戚祈郅於羈押期間曾寫「自白陳述書」（偵字第五三二
        六號偵查卷第七十四至第八十頁）給檢察官，雖係被告
        甲○○以外之人於審判外之陳述，不得以之直接作為認
        定甲○○犯罪事實存否之證據，但非不得作為彈劾證據
        ，用來爭執被告甲○○陳述之證明力。該「自白陳述書
        」曾提及「不到幾分鐘，桌上的手又響了（桌上有我的
        手機、甲○○和他朋友的手機），於是有位警察拿起來
        聽，警察便拿給我聽，是甲○○打來的，甲○○跟我說
        不要把他供出來，要我把全部的罪扛起來，甲○○說那
        沒有什麼罪的，很輕的，你扛起來，甲○○會給我安家
        費和我在大陸老婆小孩的生活費，每個月都會寄錢給我
        ，如果我供出甲○○的話，甲○○會對我家人和老婆小
        孩不利，當時我真的不知如何是好」等語（偵查卷第七
        十七頁至七十八頁），雖就「何人接電話」的陳述，與
        戚祈郅有所不一致，惟「甲○○確實有打電話到同德六
        街一五八巷三號三樓」之事實，並無不同，更可確認被
        告甲○○確實有打電話回到同德六街一五八巷三號三樓
        之事實，是以被告甲○○辯稱：伊並沒有住同德六街一
        五八巷三號三樓，伊住復興一八Ｏ號云云，顯非事實。
    (7)、況被告甲○○辯稱：伊住復興路一八Ｏ號，與朋友李明
        彥共同吃火鍋而燙傷，本來要聲請傳喚證人「李明彥」
        ，但「李明彥」已經過世了云云，幽靈抗辯，自難採信
        。
  ５、就甲○○之小孩是否在場之爭議
      被告甲○○雖另辯稱：九十三年四月一日伊小孩已在大陸
      ，證人丁○○證述於同德六街有看見伊小孩，顯與事實不
      合，顯證人丁○○證述之內容不實云云。被告雖提出其兒
      子李銓修之護照，記載李銓修係於九十三年二月二十九日
      出境，直至九十五年五月二十二日始又再入境，此有李銓
      修護照影本附卷可稽（見原審卷(一)第二五八頁至第二六三
      頁），惟據證人丁○○於原審審理時結證：「我第一次去
      被告同德六街之住處係於九十二年九月底左右，約去過四
      、五次，有在同德六街看過被告的兒子，但是不確定是第
      一次去時看見，最後一次去拿愷他命那次，並未看見被告
      的兒子，而被告同德六街的住處我在九十三年四月一日前
      已經有好幾個月沒有去了，因為被告都不在」等語（見原
      審卷(一)第一Ｏ九頁、第一一五頁），於時間相距甚久下，
      證人丁○○證述忘記係何時在被告同德六街之住處看見被
      告之兒子，顯合乎常情，而被告之兒子李銓修於九十三年
      年初時尚在國內，是證人丁○○證述曾在被告同德六街之
      住處見過李銓修等情，亦屬可能；甚且，被告亦不否認其
      另有二名子女，縱使九十三年二月二十九日以後被告之兒
      子李銓修已前往大陸，然亦無法排除被告另二名子女有出
      現在同德六街之可能，參酌被告於九十三年間入境台灣的
      時間並不長，證人丁○○證述之內容應與事實相符，是被
      告之兒子李銓修於九十三年二月二十九日以後已在大陸，
      亦無法為有利於被告之認定。
  ６、就被告有無幫助丁○○賣毛巾而虧損之爭議
      被告另辯稱：伊曾幫丁○○賣毛巾，導致丁○○損失三、
      四百萬元，丁○○因而對伊懷恨在心，才誣陷伊；證人丁○○因為欠伊錢，不願意還伊錢，才陷害伊云云（見原審
      卷(一)第一二二頁、第三Ｏ七頁），雖證人丁○○於原審審
      理時證述：伊在被查獲後，因為懷疑係被告檢舉，且伊入
      監後，被告積欠伊的債務就不用償還，所以伊曾去查被告
      的身分證號碼及真實姓名等語（見原審卷(一)第一一六頁）
      ，然證人丁○○對於係何人交付愷他命，為警查獲後即供
      述係「龍泉」所交付，且於偵查及本院審理中皆為一致之
      供述，雖證人丁○○被查獲後有懷疑係被告檢舉，然參諸
      證人丁○○於九十三年四月三日晚上十八時遭警查獲後，
      隨即於翌日八時三十分許製作警詢筆錄，即供述係「龍泉
      」所交付，短時間內應無編織犯罪情節構陷他人入罪之可
      能，且證人丁○○係於入監後，始調查被告之姓名年籍，
      顯見證人丁○○於警詢證述之內容應係實情，堪予採信；
      再者，被告先辯稱係其使證人丁○○虧損，復又改稱證人
      丁○○積欠其債務，兩者顯有矛盾，參諸證人丁○○因另
      涉犯多項重罪，於短期內實無出監之可能，若與被告間真
      有債務糾紛，實無必要構陷被告入罪以逃避債務，是被告
      上開所辯，顯無足採信。
  (二)、被告甲○○販入第三級毒品愷他命確有營利之意圖
      按愷他命係屬毒品危害防制條例第二條第二項第三款之第
      三級毒品，而販賣愷他命毒品之行為，並無一定之公定價
      格，每次買賣之價格亦各有差異，隨供需雙方之資力或關
      係之深淺或需求之數量、貨源之充裕與否、販賣者對於資
      金之需求如何即殷切與否，以及政府查緝之態度，進而為
      各種之風險評估，而有各種不同之標準，並非一成不變。
      販賣者從各種「價差」或「量差」謀取利潤方式，或有差
      異，然其所圖利益之非法販賣行為目的，則屬相同，並無
      二致。查被告甲○○於警詢、偵查及原審審理時均否認有
      販賣毒品之犯行，故無從查知其販入毒品之價格，惟一般
      民眾普遍認知毒品之非法交易，向為政府查禁森嚴且重罰
      不寬貸，衡諸常情，倘非有利可圖絕無平白甘冒被重罰高
      度風險之理，從而，舉凡其有償交易，除足反證其確另基
      於某種非圖利本意之關係外，通常尚難因無法查悉其買進
      、賣出之差價，而諉無營利之意思，或阻卻販賣犯行之追
      訴，是足認本件被告甲○○具有營利之意圖無疑。證人即
      共犯丁○○迭於偵查、原審及本院審理中證稱：「甲○○
      於九十三年三月間打電話聯絡丁○○表示，伊準備販入第
      三級毒品愷他命出售，問丁○○有無認識買主，並表示等
      愷他命進貨後，才叫丁○○過去取貨找買主等語，丁○○
      聽聞後隨即打電話與在臺中地區真實姓名年籍不詳之成年
      女子「戊○○」聯絡，「戊○○」向丁○○表示要先提供
      貨色給顧客參考，並表示願以每公斤愷他命約五、六十萬
      元之價格購買」等語，益徵被告甲○○與共犯丁○○二人
      確實認本件被告甲○○確有營利之意圖，堪以認定。
  (三)、被告甲○○與丁○○就販入第三級毒品愷他命之犯行，確
      實有共犯之犯意聯絡與行為分擔
      按被告甲○○與丁○○等行為時刑法第二十八條規定之共
      同正犯，除二人以上共同實施犯罪行為者外，尚須二人以
      上具有相互利用他方行為共同合力實施犯罪之意思聯絡，
      始能成立共同正犯，即二人以上互相認識他方之行為而有
      互相利用他方行為以完成犯罪之意思，唯有此意思之聯絡
      ，始足以表示其惡性之共同而將各共犯作合一之觀察，以
      為共同評價之對象，因之，共同正犯須對其中任何一人在
      合同意思範圍內所為之結果，應共同負責（最高法院九十
      六年度台上字第一七一Ｏ號判決採同一見解）。證人即共
      犯丁○○迭於偵查、原審及本院審理中證稱：「甲○○於
      九十三年三月間打電話聯絡丁○○表示，伊準備『販入』
      第三級毒品愷他命出售，問丁○○有無認識買主，並表示
      等愷他命進貨後，才叫丁○○過去取貨找買主等語，丁○○聽聞後隨即打電話與在臺中地區真實姓名年籍不詳之成
      年女子「戊○○」聯絡，「戊○○」向丁○○表示要先提
      供貨色給顧客參考，並表示願以每公斤愷他命約五、六十
      萬元之價格購買」等語，丁○○於被告甲○○告知將要販
      入第三級毒品愷他出售後，丁○○聽聞後隨即打電話與在
      臺中地區真實姓名年籍不詳之成年女子「戊○○」聯絡，
      足徵丁○○對於被告甲○○販入第三級毒品愷他之犯罪行
      為已有認識，並有利用他方行為以完成犯罪之意思，應可
      認定，是以被告甲○○與丁○○二人確實有犯意聯絡與行
      為分擔至明。
  (四)、至於被告交付予證人丁○○之愷他命一公斤，雖係證人丁○○從被告位於桃園市○○○街一五八巷三號三樓之住處
      取得，而上開住處於九十三年四月一日凌晨一時五十五分
      許為警查獲戚祈郅製造Ｋ他命之犯行，惟據證人丁○○於
      本院審理時證述：伊聽說毒品係從小金門帶進來的，當日
      伊去同德六街時雖有看見二、三桶的愷他命，但是交給伊
      的那一包，早已經裝好放在桌上，不是從那二、三桶中秤
      出來的等語（見原審卷(一)第一一七頁、第一一九頁），且
      從上開查獲之卷證資料均無法證明被告交付予證人丁○○
      之愷他命一公斤，係被告於同德六街之住處自行製作而來
      ，基於有利於被告之認定，被告甲○○應無另涉及製造第
      三級毒品愷他命之犯行，附此敘明。
  (五)、綜上所述，本案事證已明確，被告甲○○共同販賣第三級
      毒品愷他命之犯行已可認定，應予依法論科。
二、論罪科刑：
  (一)新舊法比較
    按修正後刑法第二條第一項之規定：「行為後法律有變更者
    ，適用行為時之法律。但行為後之法律有利於行為人者，適
    用最有利於行為人之法律」，係規範行為後法律變更所生新
    舊法比較適用之準據法，於新法施行後，應適用新法第二條
    第一項之規定，為「從舊從輕」之比較；比較時應就罪刑有
    關之共犯、未遂犯、想像競合犯、牽連犯、連續犯、結合犯
    ，以及「累犯加重」、自首減輕暨其他法定加減原因（如身
    分加減）與加減例等一切情形，綜其全部罪刑之結果而為比
    較（最高法院九十五年第八次刑庭會議決議參照）。查被告
    甲○○行為後，罰金刑之計算單位及處罰、共犯、連續犯、
    牽連犯、累犯之規定，均有修正：
  １、罰金刑之計算單位
      被告行為後，刑法部分條文已於九十四年二月二日修正公
      布，自九十五年七月一日生效施行；其中刑法第三十三條
      第五款關於罰金之規定，已將「一元以上」修正為「新台
      幣一千元以上，以百元計算之」。而被告所犯毒品危害防
      制條例第四條第三項、護照條例第二十三條第四項，均有
      科罰金之規定，其法定罰金刑之最低數額既已變更，應予
      法比較（最高法院九十六年度台上字第一一三六號判決採
      同一見解）。
  ２、共犯
      按：九十五年七月一日起施行之刑法第二條第一項規定：
      「行為後法律有變更者，適用行為時之法律。但行為後之
      法律有利於行為人者，適用最有利於行為人之法律。」改
      採「從舊從輕」主義，係規範行為後法律變更所衍生新舊
      法律比較適用之準據法，以適用最有利於行為人之法律為
      原則。準此，法院裁判時已在新法施行之後，如新舊法條
      文之內容有所修正，除其修正係無關乎處罰之輕重或要件
      內容之不同，而僅為其他純文字之修正，非該條所指之法
      律有變更者，依本院最近見解，可毋庸依該規定為新舊法
      之比較，而應依一般法律適用原則，適用裁判時法外，即
      應適用新法第二條第一項之規定，為「從舊從輕」之比較
      。刑法第二十八條原規定：「二人以上共同『實施』犯罪
      之行為者，皆為共同正犯。」新法修正為：「二人以上共
      同『實行』犯罪之行為者，皆為共同正犯。」將舊法之「
      實施」修正為「實行」。原「實施」之概念，包含陰謀、
      預備、著手及實行等階段之行為，修正後僅共同實行犯罪
      行為始成立共同正犯。是新法共同正犯之範圍已有限縮，
      排除陰謀犯、預備犯之共同正犯。新舊法就共同正犯之範
      圍既因此而有變動，自屬犯罪後法律有變更，而非僅屬純
      文字修正，應有新舊法比較適用之問題。最高法院九十六
      年度台上字第九三四號判決採同一見解，是以本件被告共
      同販賣第三級毒品愷他命部分，亦有行為後法律變更之比
      較問題。
  ３、連續犯、牽連犯部分
      刑法第五十六條連續犯、第五十五條牽連犯之規定業於九
      十四年二月二日修正公布刪除，並於九十五年七月一日施
      行，則被告之犯行，因行為後新法業已刪除連續犯、牽連
      犯之規定，此刪除雖非犯罪構成要件之變更，但顯已影響
      行為人刑罰之法律效果，自屬法律有變更。
  ４、累犯
      按：刑法第二條第一項之規定，係規範行為後法律變更所
      生新舊法律比較適用之準據法，於新刑法施行後，應適用
      新刑法第二條第一項之規定，為「從舊從輕之比較」，比
      較時應就罪刑有關之共犯、未遂犯、想像競合犯、牽連犯
      、連續犯、結合犯，以及「累犯加重」、自首減輕及其他
      法定加減原因（如身分加減）與加減例等一切情形，綜合
      全部罪刑之結果而為比較，經就主刑比較結果，應適用舊
      法時，自不得就新舊法予以割裂適用，應一律適用修正前
      之法律（參照最高法院九十五年五月二十三日刑事庭第八
      次會議決議、八十八年八月十七日第五次刑事庭會議決定
      ），最高法院九十六年度台上字第一Ｏ三七號判決採同一
      見解，是以被告甲○○累犯部分，亦有法律變更之比較問
      題。
  ５、定執行刑部分
      被告甲○○行為後，刑法第五十一條業於九十四年二月二
      日修正公布，並自九十五年七月一日起施行。修正前刑法
      第五十一條第五款規定：「宣告多數有期徒刑者，於各刑
      中之最長期以上，各刑合併之刑期以下，定其刑期。但不
      得逾二十年。」；修正後刑法第五十一條第五款則規定：
      「宣告多數有期徒刑者，於各刑中之最長期以上，各刑合
      併之刑期以下，定其刑期。但不得逾三十年。」。經比較
      結果，修正後刑法並非較有利於行為人，依刑法第二條第
      一項前段規定，仍應依修正前刑法定其應執行刑（最高法
      院九十六年度台上字第一一五Ｏ號判決採同一見解）。
  ６、綜合比較結果
      經綜合比較前述新、舊法結果，修正後規定並未較有利於
      行為人，則應依修正後刑法第二條第一項前段規定，適用
      行為時（即修正前）之法律。
  (二)、無新舊法比較
  １、想像競合犯
      又被告行為後，刑法條文經修正，惟如刑法第十五條不作
      為犯、第三十條幫助犯之文字修正；第五十五條但書想像
      競合犯關於科刑之限制、第五十九條酌減審認標準之規定
      ，為法理之明文化；第二十六條未遂犯減輕其刑之規定移
      列為第二十五條等，均非屬法律之變更問題，應適用裁判
      時之法律，亦有最高法院九十五年第二十一次刑事庭會議
      決議可資參照。經查：本件共犯「葉先生」於九十四年十
      月十八日冒用「郭文通」之名義向外交部領事事務局申請
      「郭文通」名義之中華民國護照，而同時行使該偽造私文
      書即「申請書」及行使該「使公務員登載不實之文書」，
      為一行為觸犯二罪名，為想像競合犯，自應依一般法律適
      用原則，適用裁判時法，即刑法第五十五條之規定，從一
      重即行使偽造私文書處斷。
  ２、按：刑法施行法第一條之一第一項規定：「中華民國九十
      四年一月七日刑法修正施行後，刑法分則編所定罰金之貨
      幣單位為新台幣」。同法條第二項規定：「九十四年一月
      七日刑法修正時，刑法分則編未修正之條文定有罰金者，
      自九十四年一月七日刑法修正施行後，就其所定數額提高
      為『三十倍』。但七十二年六月二十六日至九十四年一月
      七日新增或修正之條文，就其所定數額提高為三倍。」。
      揆其立法說明，該條文第二項係「考量新修正之刑法施行
      後，不再適用『現行法規所定貨幣單位折算新台幣條例』
      ，為使罰金數額趨於一致，避免衍生新舊法比較適用問題
      ，以緩和實務適用法律之衝擊之前提下，規定第二項如上
      」，顯見刑法施行法第一條之一第二項增訂後，刑法條文
      定有罰金者，自無再適用罰金罰鍰提高標準條例第一條提
      高倍數規定之餘地。最高法院九十六年度台上字第一四六
      四號判決採同一見解。另按：刑法施行法於九十五年六月
      十四日修正，九十五年七月一日生效，其中第一條之一規
      定：「中華民國九十四年一月七日刑法修正施行後，刑法
      分則編所定罰金之貨幣單位為新台幣。九十四年一月七日
      刑法修正時，刑法分則編未修正之條文定有罰金者，自九
      十四年一月七日刑法修正施行後，就其所定數額提高為三
      十倍。但七十二年六月二十六日至九十四年一月七日新增
      或修正之條文，就其所定數額提高為三倍。」此一修正，
      對於被告並無有利或不利之比較適用問題時，應適用裁判
      時法（最高法院九十五年十一月七日九十五年度第二十一
      次刑事庭會議決議參照），最高法院九十六年度台上字第
      一一三六號判決採同一見解。
  (三)、按販賣毒品行為，不以販入之後復行賣出為要件，祇要以
      轉售營利為目的，將毒品販入，其犯罪即為完成；至於意
      圖販賣而持有毒品罪，則指行為人購入之初並無營利售賣
      之意圖，或因其他原因而持有，嗣後始意圖牟利販賣，但
      尚未著手賣出而言，最高法院九十二年台上字第二Ｏ四七
      號、第一二七五號判決採同一見解。是以，行為人以營利
      之意圖販入毒品之後，縱尚未賣出，或於賣出之後，價金
      尚未收受，均不得視為未遂（最高法院九十年台上字第七
      六七三號判決採同一見解。）核被告甲○○意圖營利而販
      入第三級毒品愷他命之行為，係犯毒品危害防制條例第三
      條第三項之販賣第三級毒品罪。被告甲○○販入後繼續持
      有，屬於行為之繼續，其販賣毒品前後之持有毒品行為，
      應為販賣之高度行為所吸收，不另論罪。被告甲○○與丁○○就上開販賣第三級毒品之犯行，具有犯意聯絡及行為
      分擔，均為共同正犯。
  (四)、被告藉由共犯「葉先生」利用不知情之陳錦津及橋鵬旅行
      社人員冒用丁○○年籍資料填寫申請換領國民身分證及中
      華民國普通護照申請書等私文書，提出向戶政事務所及外
      交部領事事務局申請國民身分證及護照，致戶政事務所、
      外交部領事事務局之公務員因而陷於錯誤，於公務上核發
      冒名丁○○之國民身分證及護照，被告並持該冒名丁○○
      之護照於九十四年十一月二十六日欲出境前往大陸，足以
      生損害於丁○○及我國政府對於護照、國民身分證核發，
      核被告就犯罪事實二所為，係犯護照條例第二十三條第四
      項之冒用名義申請護照罪、刑法第二百十六條、第二百十
      條之行使偽造私文書罪、刑法第二百十六條、第二百十四
      條之行使使公務員登載不實事項於職務上所掌公文書罪。
      被告甲○○上開犯行與不詳姓名年籍綽號「葉先生」成年
      男子間，有犯意聯絡及行為分擔，均為共同正犯。被告甲○○及「葉先生」利用不知情之陳錦津及鵬僑旅行社人員
      人員行使偽造私文書，及使公務員將不實事項登載於公文
      書上，均為間接正犯。被告先後多次行使偽造私文書、使
      公務員登載不實文書犯行、偽造署押之行為，均時間緊接
      ，所犯構成要件相同之罪名，顯係基於概括犯意反覆為之
      ，均為連續犯，應依修正前刑法第五十六條之規定，各論
      以一罪並加重其刑。檢察官起訴認被告係犯為護照條例第
      二十四條第一項之罪，然查護照條例第二十四條第一項係
      以「偽造、變造國民身分證足以生損害於公眾或他人者」
      ，為構成要件，然按刑法上之偽造或變造特種文書罪，以
      無制作權人冒用他人名義而制作該證書為必要，查本件貼
      有被告甲○○照片之郭文通護照，係有權制作之外交部人
      員制發，自非被告甲○○偽造或變造，是被告所為與護照
      條例第二十四條第一項要件不合，公訴人認成立前述條文
      ，尚有誤會，惟其基本社會事實相同，起訴法條應予變更
      。被告甲○○共同偽造「郭文通」印章為偽造私文書之階
      段行為，偽造「郭文通」署押、印文用以偽造國民身分證
      申請書、中華民國普通護照申請書、委託書及護照上持照
      人簽名欄上偽造「郭文通」署押以表彰該簽名者為該護照
      之持有人，且具有中華民國之國籍之私文書，各係偽造私
      文書之部分行為，被告甲○○為偽造私文書後進而行使，
      其偽造之低度行為應各為行使之高度行為所吸收，均不另
      論罪。被告甲○○持使公務員登載不實之「郭文通」國民
      身分證申請「郭文通」中華民國普通護照，其使公務員登
      載不實之低度行為為行使使公務員登載不實之高度行為吸
      收，亦不論罪。被告甲○○所犯冒用名義申請護照罪、行
      使偽造私文書、行使「使公務員登載不實事項於職務上所
      掌公文書」等罪間，具有方法目的、原因結果之牽連關係
      ，應從一重之行使偽造私文書罪處斷，公訴意旨誤認從一
      重之護照條例第二十四條第一項之罪處斷云云，尚有未洽
      ，併予敘明。「葉先生」於九十四年十月十八日冒用「郭
      文通」之名義向外交部領事事務局申請「郭文通」名義之
      中華民國護照，而同時行使該偽造私文書即「申請書」及
      行使該「使公務員登載不實之文書」，為一行為觸犯二罪
      名，為想像競合犯，從一重即行使偽造私文書處斷。
  (五)、被告甲○○前因電子遊戲場業管理條例案件，經臺灣桃園
      本院以九十年度易字九六七號判處有期徒刑五月確定，又
      因偽造文書案件，經台灣南投地方法院以九十二年度投刑
      簡字第六四六號判處有期徒刑六月確定，上開兩案於九十
      三年四月二十九日易科罰金執行完畢，有本院被告全國前
      案紀錄表一份在卷可稽，其於執行完畢後五年之內再犯本
      件有期徒刑以上之偽造文書罪，為累犯，應依法遞予加重
      其刑。
  (六)、又被告所犯前揭行使偽造私文書罪與販賣第三級毒品二罪
      間，犯意各別、行為互異，應分論併罰。
三、原審以被告甲○○罪證明確，予以論科，固非無見，惟查：
  (一)、按「有二種以上刑之加重或減輕者，遞加或遞減之。」刑
      法第七十條定有明文。查被告甲○○連續行使偽造私文書
      部分，有連續犯加重其刑及累犯加其刑二種加重情形，原
      判決未予遞加之，於法未合。
  (二)、按「有罪之判決書，應於主文內載明所犯之罪，為刑事訴
      訟法第三百零九條所明定。故其所載之罪名，自應與所適
      用之法律相一致，方為適法；倘主文記載之罪名，與認定
      事實所應適用之法條構成要件相齟齬，自屬違背法令。」
      最高法院九十四年度台上字第三五九一號判決採同一見解
      。查：原判決認被告甲○○行使偽造私文書之行為，「足
      以生損害於郭文通本人及外交部對於護照管理之正確性」
      （見原判決第三頁倒數第十一行），乃其主文竟漏未記載
      「足以生損害於他人及公眾」（見原判決第一頁倒數第十
      七行），顯有主文記載與認定事實相矛盾之違誤。
  (三)、按：刑法施行法第一條之一第一項規定：「中華民國九十
      四年一月七日刑法修正施行後，刑法分則編所定罰金之貨
      幣單位為新台幣」。同法條第二項規定：「九十四年一月
      七日刑法修正時，刑法分則編未修正之條文定有罰金者，
      自九十四年一月七日刑法修正施行後，就其所定數額提高
      為『三十倍』。但七十二年六月二十六日至九十四年一月
      七日新增或修正之條文，就其所定數額提高為三倍。」。
      揆其立法說明，該條文第二項係「考量新修正之刑法施行
      後，不再適用『現行法規所定貨幣單位折算新台幣條例』
      ，為使罰金數額趨於一致，避免衍生新舊法比較適用問題
      ，以緩和實務適用法律之衝擊之前提下，規定第二項如上
      」，顯見刑法施行法第一條之一第二項增訂後，刑法條文
      定有罰金者，自無再適用罰金罰鍰提高標準條例第一條提
      高倍數規定之餘地。最高法院九十六年度台上字第一四六
      四號判決採同一見解。經查：原判決論處被告犯刑法第二
      百十六條、第二百十四條罪刑，然就該條法定刑中有關併
      科罰金刑部分，於據上論結欄並未援引「修正後刑法施行
      法第一條之一第二項」規定，而係援引罰金罰鍰提高標準
      條例第一條前段規定，資為罰金刑提高倍數之依據，按諸
      前揭說明，其適用法則即有未當。
  (四)、依護照條例第九條規定：普通護照之適用對象為具有中華
      民國國籍者。足認在我國普通護照持照人簽名欄簽名，即
      表彰該簽名者為該護照之持有人，且具有中華民國之國籍
      ，其行為非僅止於偽造署押，乃原判決遽論被告甲○○於
      「郭文通」名義之中華民國護照內頁簽名欄偽造「郭文通
      」偽造署押罪，亦有未合（最高法院九十四年度台上字第
      四三一五號判決採同一見解）。
  (五)、「葉先生」於九十四年十月十八日冒用「郭文通」之名義
      向外交部領事事務局申請「郭文通」名義之中華民國護照
      ，而同時行使該偽造私文書即「申請書」及行使該「使公
      務員登載不實之文書」，為一行為觸犯二罪名，為想像競
      合犯，原判決未予論斷，並從一重即行使偽造私文書處斷
      ，亦有未合。
  (六)、毒品危害防制條例第十九條第一項規定，係採義務沒收主
      義，法院無自由裁量之餘地。而毒品外包裝既係用於包裹
      毒品，防其裸露、潮濕，便於攜帶，如係供意圖販賣而持
      有第一級毒品所用之物，則應依毒品危害防制條例第十九
      條第一項之規定宣告沒收之，方屬適法。原判決已認定扣
      案之第三級毒品愷他命一大包及一小包，為被告甲○○所
      有，上開扣案之愷他命均有外包裝塑膠袋二紙加以包裹，
      原判決對該外包裝未依毒品危害防制條例第十九條第一項
      之規定宣告沒收，難認為適法（最高法院九十六年度台上
      字第一八三五號判決採同一見解）。
四、上訴人即被告甲○○上訴意旨，以其並無共同販賣第三級毒
    品及原判決就行使偽造私文書罪部分量刑過重，指摘原判決
    不當，惟查：被告甲○○確實有共同販賣第三級毒品之犯行
    ，已如前述，其否認犯行，自不足採；至於量刑是法院之職
    權，本院經斟酌再三，仍認原判決就行使偽造私文書部分之
    量刑，並無違反罪刑相當原則，是以上訴人即被告甲○○之
    上訴，均無理由，惟原判決既有前揭瑕疵而無可維持，自應
    本院將原判決撤銷予以改判。爰審酌被告因案遭通緝，即冒
    用他人名義申請國民身分證及護照，欲假冒他人名義出境，
    對於國家安全及社會治安造成重大危害，而被告販賣第三級
    毒品愷他命，欲轉售之重量高達約一公斤，數量甚多，嚴重
    危害國民身心健康，所生之危害非輕，犯行重大，幸及時查
    獲，致未流入市面造成實害，而被告犯後對於販賣第三級毒
    品愷他命部分，猶飾言卸責，犯後態度不佳等一切情狀，分
    別量處如主文第二項所示之刑，並定其應執行之刑。
五、沒收
  (一)、刑法第三十八條沒收之規定，亦於九十四年二月二日修正
      公布，並於九十五年七月一日施行，按從刑附屬主刑，除
      法律有特別規定外，依主刑所適用之法律（最高法院九十
      五年第八次刑庭會議決議參照）。查：沒收為從刑之一種
      ，本件依修正後刑法第二條第一項之規定就主刑比較結果
      ，應適用行為時（即修正前）之法律，已如前述，依從刑
      附屬於主刑之原則，自不得就新舊法予以割裂適用，應一
      律適用行為時（即修正前）之法律。扣案如附表二所示之
      「郭文通」名義之中華民國護照一本及國民身分證影本一
      張，係被告甲○○因犯罪所得之物，且屬被告甲○○所有
      供犯罪所用之物，業據其於原審及本院審理中供承在卷，
      爰依修正前刑法第三十八條第一項第二款、第三款規定，
      併予宣告沒收。另被告甲○○於如附表二所示之中華民國
      護照上偽造「郭文通」簽名一枚、在中華民國普通護照申
      請書之申請人欄偽造「郭文通」簽名一枚及國民身分證申
      請書、委託書之簽章欄偽造「郭文通」簽名一枚、印文三
      枚，暨未扣案偽造「郭文通」印章一枚，並無證據證明已
      滅失，不問屬於犯人於否，均應依刑法第二百十九條規定
      ，併予宣告沒收。再被告甲○○以「郭文通」名義申請之
      國民身分證上之被告照片一張，係被告所有，供冒名申請
      國民身分證所用之物，業經被告供明在卷，因該張國民身
      分證並未扣案，且被告亦不知該物何在顯已滅失，而不復
      存在，亦據被告於原審及本院審理中供明在卷，爰不另為
      沒收之諭知，附予敘明。
  (二)、依毒品危害防制條例第十八條第一項前段之規定，應予沒
      收銷燬之毒品，以經查獲之第一、二級毒品為限。又毒品
      依其成癮性、濫用性及對社會危害性，共分為四級，上開
      條例並就製造、運輸、販賣、意圖販賣而持有、以非法方
      法使人施用、引誘他人施用及轉讓不同等級之毒品等行為
      ，分別定其處罰。至施用或持有第三、四級毒品，因其可
      罰性較低，故未設處罰之規定，僅就施用及持有第一、二
      級毒品科以刑罰。然鑑於第三、四級毒品均係管制藥品，
      特於同條例第十一條之一明定無正當理由，不得擅自持有
      ；第十八條第一項後段復規定查獲之第三、四級毒品，無
      正當理由而擅自持有者，沒入銷燬之。從而，依同條例第
      十八條第一項後段應沒入銷燬之毒品，專指查獲施用或持
      有之第三、四級毒品而言；倘係查獲製造、運輸、販賣、
      意圖販賣而持有、以非法方法使人施用、引誘他人施用或
      轉讓第三、四級毒品，既屬同條例相關法條明文規定處罰
      之犯罪行為，即非該條項應依行政程序沒入銷燬之範圍。
      又同條例第十九條第一項所定「供犯罪所用或因犯罪所得
      之物」，係指犯第四條至第九條、第十二條、第十三條或
      第十四條第一項、第二項之罪所用或所得之物，不包括毒
      品本身在內，是尚不得援用此項規定為第三、四級毒品之
      沒收依據。最高法院九十六年度台上字第七二七、七二八
      號判決均採同一見解。經查：本件扣案之上開壹大包及壹
      小包（原總毛重合計壹公斤，一大包取樣二‧六二九公克
      化驗，檢體驗餘粉末含塑膠袋毛重二‧五八四公克），均
      含有第三級毒品愷他命（即愷他命）成分，有上開鑑驗通
      知書一紙附卷可參（見原審卷(一)第一七九頁至第一八Ｏ頁
      ），雖屬第三級毒品，惟依上開說明，該扣案之毒品部分
      ，均應依修正前刑法第三十八條第一項第一款之規定，併
      予宣告沒收。另鑑驗所耗損之第三級毒品，既已滅失，爰
      不另為沒收之諭知，併此敘明。
  (三)、毒品危害防制條例第十九條第一項規定，係採義務沒收主
      義，法院無自由裁量之餘地。而毒品外包裝既係用於包裹
      毒品，防其裸露、潮濕，便於攜帶，如係供意圖販賣而持
      有第一級毒品所用之物，則應依毒品危害防制條例第十九
      條第一項之規定宣告沒收之，方屬適法。本件扣案之第三
      級毒品愷他命一大包及一小包，為被告甲○○所有，上開
      扣案之愷他命均有外包裝塑膠袋各一個加以包裹，該外包
      裝二個，係防止毒品裸露、潮濕，便於攜帶，均應依毒品
      危害防制條例第十九條第一項之規定宣告沒收（最高法院
      九十六年度台上字第一八三五號判決採同一見解）。
三、被告甲○○另涉及入出國及移民法、偽造私文書等罪嫌，應
    交由檢察官另行偵辦
    至於被告未經許可於九十三年十月某日偷渡入境台灣及於九
    十四年十一月二十六日欲出境時，為換取外幣，在桃園中正
    國際機場台灣銀行偽造郭文通名義簽署「未逾五千美元之自
    然人結匯申請書」，是否另涉及入出國及移民法、偽造私文
    書等罪嫌，應交由檢察官另行偵辦，附此敘明。
據上論斷，應依刑事訴訟法第三百六十九條第一項前段、第三百
六十四條、第二百九十九條第一項前段、第三百條，毒品危害防
制條例第四條第三項、第十九條，護照條例第二十三條第四項，
修正後刑法第二條第一項前段、第十一條修正前刑法、第二十八
條、修正後刑法第二百十六條、第二百十條、第二百十四條、修
正前第五十六條、第五十五條後段、第四十七條、第五十一條第
五款、修正後第二百十九條、第三十八條第一項第一款、第二款
、第三款，第五十五條、修正後刑法施行法第一條之一第二項，
判決如主文。
本案經檢察官王壬貴到庭執行職務。
中　　華　　民　　國　　96　　年　　5 　　月　　17　　日
　　　　　　　　　刑事第一庭審判長法　官  蔡  長  溪
　　　　　　　　　　　　　　　　  法　官  陳  春  秋
　　　　　　　　　　　　　　　　  法　官  林  俊  益
以上正本證明與原本無異。
如不服本判決，應於收受送達後十日內向本院提出上訴書狀，其
未敘述上訴之理由者並得於提起上訴後十日內向本院補提理由書
。
                                  書記官  廖  月  女
中　　華　　民　　國　　96　　年　　5 　　月　　22　　日
附表一：共同販賣第三級毒品應沒收銷燬之物
        扣案之第三級毒品愷他命壹大包及壹小包（原毛重合計
        約一公斤，一大包經取樣二‧六二九公克化驗，取樣檢
        體驗餘含塑膠袋毛重二‧五八四公克）。扣案之愷他命
        均有外包裝塑膠袋各一個加以包裹，該外包裝共二個。
附表二：偽造文書部分應沒收物明細
        扣案之「郭文通」名義中華民國護照壹本（含偽造「郭
        文通」署名壹枚）及「郭文通」名義國民身分證影本壹
        張、「郭文通」名義中華民國普通護照申請書之申請人
        欄偽造「郭文通」署名壹枚及國民身分證申請書、委託
        書之簽章欄偽造「郭文通」署名壹枚、印文枚暨未扣
        案偽造之「郭文通」印章壹枚。
附錄：本案論罪科刑法條全文
護照條例第23條
偽造、變造國民身分證以供申請護照，足以生損害於公眾或他人
者，處5年以下有期徒刑、拘役或科或併科新臺幣50萬元以下之
罰金。
行使前項文書者，亦同。
將國民身分證交付他人或謊報遺失，以供冒名申請護照者，處
5 年以下有期徒刑、拘役或科或併科新臺幣10萬元以下之罰金。
前項冒用名義者，亦同。
受託申請護照，明知第 1 項至第 4 項事實或偽造、變造或冒用
之照片，仍代申請者，處5 年以下有期徒刑、拘役或科或併科新
臺幣10萬元以下之罰金。
中華民國刑法第216條（行使偽造變造或登載不實之文書罪）
行使第210條至第215條之文書者，依偽造、變造文書或登載不實
事項或使登載不實事項之規定處斷。
中華民國刑法第210條（偽造變造私文書罪）
偽造、變造私文書，足以生損害於公眾或他人者，處5年以下有
期徒刑。
中華民國刑法第214條（使公務員登載不實罪）
明知為不實之事項，而使公務員登載於職務上所掌之公文書，足
以生損害於公眾或他人者，處3年以下有期徒刑、拘役或5百元以
下罰金。
